臺灣新北地方法院民事判決
110年度訴字第1679號
原      告  陳玉霞  
訴訟代理人  王元勳律師
            李怡欣律師
被      告  張良惠  

訴訟代理人  謝新平律師
被      告  林煥南  
上列當事人間侵權行為損害賠償事件，本院於民國110年12月3日
言詞辯論終結，判決如下：
    主  文
原告之訴及假執行之聲請均駁回。
訴訟費用由原告負擔。
    事實及理由
一、按「訴狀送達後，原告不得將原訴變更或追加他訴，但有下
    列情形之一者，不在此限：…二、請求之基礎事實同一者。
    三、擴張或縮減應受判決事項之聲明者。…七、不甚礙被告
    之防禦及訴訟之終結者」，民事訴訟法第255條第1款第2、3
    、7款定有明文。本件原告起訴主張被告張良惠與原告配偶
    林煥南共同生活近30年，侵害原告之配偶權利，請求張良惠
　　賠償新台幣（下同）300萬元，嗣於訴訟程序中，本於上開
    同一事實追加林煥南為被告(張良惠、林煥南合稱被告），
    擴張應受判決事項之聲明請求被告連帶賠償500萬元，核不
    甚礙被告之防禦及訴訟之終結，應予准許。 
二、原告主張：
  ㈠原告與林煥南為夫妻關係，目前仍在婚姻關係存續中，婚後
    與二名子女均於台中市沙鹿區一同生活，子女就讀附近中、
    小學，原告亦任教於沙鹿之高職，訴外人林煥南則係於三義
    區之工廠擔任課長，一家四口生活和樂，亦算是他人稱羨之
    家庭。
  ㈡於81年林煥南因升官，上班處所自原本之工廠而改成在辦公
    室辦公，於中午用餐完後，因員工可至地下室打桌球運動、
    休閒，林煥南與張良惠結識，嗣越走越近，在外猶如戀人，
    斯時張良惠亦係有夫之婦，已有一子，原告係至82年間因林
    煥南之同事告知方知悉被告間之婚外情，且據同事表示，於
    林煥南在外應酬時，張良惠不僅均陪同出席，公司舉辦之菲
    律賓員工旅遊，張女不僅毫不避諱一同前往，二人互動更形
    親密，原告聽聞上情，已備受打擊，又看到林煥南寫給張良
    惠之情話「I  Love you forever!」，精神更承受鉅大之痛
    苦，幾近崩潰。
  ㈢嗣原告質問林煥南，伊無愧疚之意便罷，自此乾脆開始與張
    女同居，鮮少返家，至91年長女結婚後，林煥南即未再給予
    生活費。而於87年間原告學會開車，於91年間退休後曾鼓起
    勇氣開車至三義被告人上班處，找張良惠溝通，向其表示：
    伊還帶著個兒子，應該找一單身之人共同生活對伊孩子之成
    長較好。豈料張良惠不僅無任何愧疚之意，竟反而拍原告大
    腿，表示其與林煥南在一起較好，態度如此囂張，實令原告
    大感震驚，無言以對。
  ㈣原告於110年2月新年期間因身體不適到醫院診療、檢查，始
    發現罹患舌癌，嗣於110年3月住院動手術，出院後仍須經歷
    化療之痛苦。子女出於孝心且原告亦期趁精神狀況尚可，做
    化療時與林煥南能多碰面，或伊多回家走動，子女與其聯絡
    後方知悉，伊已搬到新北市，且仍與張良惠同住，該新北市
    新莊區之房地所有人應係張良惠，然林煥南仍沒有欲多探視
    原告，子女與孫子之意願。原告實心灰意冷，傷心難過，業
    於110年3月提出離婚訴訟。嗣雙方於110年6月19日協議離婚
    並於110年7月5日登記完畢。
　㈤原告之子林超為原告與林煥南進行協議離婚之溝通與傳達訊
    息者，觀諸伊於110年6月11日傳達之訊息內容：「…2009年
    生了一場幾乎喪命的大病。…，幸好有位比特別護士有過而
    不及的張阿姨在醫院的悉心照料才得以起死回生至今，況且
    在我退休前最近的10年在大陸也是這位張阿姨隨身的無微不
    至、無怨無悔的生活照顧，才得以工作順遂平安的退休」，
    益證被告二人共同生活近30年，不僅嚴重侵害原告身為配偶
    之權利，林煥南對原告替其扶養一雙子女長大成人，與伊兄
    弟輪流照料年邁之母親隻字未提、毫無感謝便罷，僅一昧肯
    定、誇讚張良惠，自始至終對原告無絲毫歉意。
  ㈥被告既於原告與林煥南之婚姻關係存續中發生婚外情，且張
    良惠亦明知林煥南為有配偶之人，則原告自得依民法第184
    條第1項前段、第185條第1項、第195條之規定，向被告請求
    如訴之聲明第1項所示之非財產損害賠償。蓋被告之互動交
    往方式實已逾社會一般通念所能容忍之範圍，足以動搖原告
    與林煥南婚姻關係所重應協力保持共同生活圓滿安全幸福之
    忠實目的，而已達破壞婚姻共同生活之圓滿安全及幸福之程
    度且情節重大，況且被告侵害原告配偶權之行為持續至今，
    所帶給原告及二名已成家立業子女之傷痛，至重且鉅。
　㈦並聲明：
　⒈被告應連帶給付原告500萬元，及自起訴狀繕本送達翌日起至
    清償日止，按年息百分之5計算利息。
　⒉願供擔保請准宣告假執行。
三、被告則以：
　㈠張良惠在78年結婚育有一子，因居住三義，就近在三義找工
    作，所以在81年2月間進入美商化工廠工作，而與原告之夫
    林煥南係同事。而林煥南在82年2月被公司派到大陸工作，
    雙方同事相處1年，根本和張良惠沒有任何關係，原告在起
    訴所陳述同居之事實完全不實在。又林煥南82年就到大陸工
    作到107年退休，張良惠在台灣工作，怎麼可能在台灣同居
    ，縱使林煥南有回台灣，也只是到公司找同事聊天吃飯而已
    ，就依原告所提出照片是公司員工於82年6月到台南出遊所
    拍照片，張良惠從未見過此照片，不是寫給張良惠的，和張
    良惠無關，而且被告2人只是同事關係，當時張良惠有婚姻
    存在，絕不可能有不正常往來。
  ㈡原告與林煥南為夫妻關係，今雖已離婚，其夫妻之間有無爭
    吵失和張良惠並不知道，雙方都有婚姻，育有子女，各自生
    活，不能原告夫妻失和而怪在張良惠身上，如果原告在81年
    發現被告同居在一起，當時即可拍照搜證報警抓姦，並提出
    告訴。再者依原告追加起訴狀，所提出林煥南在110年6月初
    雙方協商離婚才傳訊息給其子，內容表示林煥南98年5月腸
    癌在新店耕莘醫院住院開刀，張良惠以同事上屬關係，也因
    自己乳癌開刀，在停職中有空才北上探望林煥南，林煥南在
    信息上所寫根本和張良惠無關，不能張良惠去探望就認為有
    逾矩行為，亦無其他任何隻字片紙足以證明被告有同居發生
    婚外情之事。張良惠記得90幾年原告有來公司找林煥南，又
    轉來辦公室找張良惠，張良惠向原告說：『我說你找我什麼
    事？』，原告說找張良惠要談論其老公的事，張良惠說：『我
    和你老公一點關係也沒有。』原告才離開。原告是老師高高
    在上，張良惠是小職員，不可能在辦公室這麼囂張拍原告大
    腿及說和你老公比較好之情事，完全無此事，是原告加油添
    醋，捏造之謊言，實不足採，被告否認原告所述之事實。
  ㈢原告對其夫林煥南提出離婚，根本就與張良惠無關，林煥南
    在107 年退休回台灣，才向張良惠承租新北市○○區○○路
　　00巷00號10樓房屋，有租約書可證。所以張良惠是住在三義
    ，並沒有住在新莊龍安街，並未與林煥南同居，如有原告可
    以報警來捉姦。不能因林煥南向張良惠承租房屋，戶籍在同
    一住所而認為被告有同居關係。
  ㈣張良惠於97年11月28日因罹患乳癌在台北榮民總醫院手術切
    除及化療而留職停薪一年，有向公司留職停薪陳情書及診斷
    證明書各1份可證，經過治療撿回一命，106年從公司退休，
    目前年齡52歲，沒有工作，只靠房租1萬5,000元維持生活。
　㈤被告並沒有侵害原告之配偶權，原告在認識張良惠前，夫妻
    就失和至離婚已有數十年，並非張良惠所引起。又張良惠在
    認識林煥南前即認識林煥南之妹林美蘭，林煥南回台，林美
    蘭才邀約張良惠及其兄一起出遊，雙方比較談得來，又是老
    同事才拍照留存記念，並非男女朋友關係。如果被告有在一
    起數十年，原告豈沒有對被告反應，如報警抓姦，信函警告
    或以line、微信、簡訊等等警告往來之動作。原告結婚後夫
    妻就不合，在離婚後對其夫不滿，為了出一口怨氣，再向被
    告以破壞其婚姻關係為由請求鉅額賠償，並無證據亦無理由
    。
　㈥並聲明：
　⒈原告之訴駁回。
　⒉如受不利判決，願供擔保請准宣告免為假執行。
三、原告主張其與林煥南為夫妻關係，婚後與2名子女，嗣雙方
    於110年6月19日協議離婚，並於110年7月5日登記完畢之事
    實，有戶籍謄本、離婚協議書在卷可稽（本院卷第21、75至
    77頁），且為被告所不爭執，堪信為真實。
四、原告復主張林煥南於81年間，與張良惠結識，在外猶如戀人
    ，原告係至82年間，因林煥南之同事告知方知悉被告間之婚
    外情，且據同事表示，於林煥南在外應酬時，張良惠不僅均
    陪同出席，公司舉辦之菲律賓員工旅遊，張女不僅毫不避諱
    一同前往，互動更形親密，原告聽聞上情，已備受打擊，又
    看到林煥南寫給張良惠之情話「I Love you forever」，精
    神更承受鉅大之痛苦，幾近崩潰，嗣原告質問林煥南，伊無
    愧疚之意便罷，自此乾脆開始與張女同居，鮮少返家，迨至
    110年3月間，方知悉林煥南已搬到新北市新莊區，且仍與張
    良惠同住，該新北市新莊區之房地所有人應係張良惠，觀諸
    原告之子林超與林煥南於110年6月11日傳達之訊息內容：「
    …2009年生了一場幾乎喪命的大病。…，幸好有位比特別護士
    有過而不及的張阿姨在醫院的悉心照料才得以起死回生至今
    ，況且在我退休前最近的10年在大陸也是這位張阿姨隨身的
    無微不至、無怨無悔的生活照顧，才得以工作順遂平安的退
    休」，益證被告二人共同生活近30年，嚴重侵害原告身為配
    偶之權利，原告自得依民法第184條第1項前段、第185條第1
    項、第195條之規定，訴請被告連帶給付500萬元之非財產損
    害賠償等情。則為被告所否認，並以前開情詞置辯。經查：
  ㈠按當事人主張有利於己之事實者，就其事實有舉證之責任。
    但法律別有規定，或依其情形顯失公平者，不在此限，民事
    訴訟法277條定有明文。又民事訴訟如係由原告主張權利者
    ，應先由原告負舉證之責，若原告先不能舉證，以證實自己
    主張之事實為真實，則被告就其抗辯事實即令不能舉證，或
    其所舉證據尚有疵累，亦應駁回原告之請求（最高法院17年
    上字第917號民事判例參照）。次按「不法侵害他人之身體
    、健康、名譽、自由、信用、隱私、貞操，或不法侵害其他
    人格法益而情節重大者，被害人雖非財產上之損害，亦得請
    求賠償相當之金額。其名譽被侵害者，並得請求回復名譽之
    適當處分」、「前二項規定，於不法侵害他人基於父、母、
    子、女或配偶關係之身分法益而情節重大者，準用之」，民
    法第195 條第1 項、第3 項亦定有明文。
  ㈡原告主張被告共同生活近30年，嚴重侵害原告身為配偶之權
    利之有利於己事實，依上開說明，自應負舉證之責任。原告
    雖以林煥南曾寫給張良惠情話「I  Love you forever!」，
    有照片為證（本院卷第23頁）；林煥南與張良惠同住於張良
    惠所有位於新北市新莊區之房地，有戶籍謄本、建物登記謄
    本為證（同卷第27至31頁）；參以原告之子林超與林煥南於
    110年6月11日傳達之訊息內容記載：「…2009年生了一場幾
    乎喪命的大病。…，幸好有位比特別護士有過而不及的張阿
    姨在醫院的悉心照料才得以起死回生至今，況且在我退休前
    最近的10年在大陸也是這位張阿姨隨身的無微不至、無怨無
    悔的生活照顧，才得以工作順遂平安的退休」（同卷第81頁
    ），益證被告二人共同生活近30年，嚴重侵害原告身為配偶
    之權利云云。而被告則抗辯原告所提出照片是公司員工於82
    年6月到台南出遊所拍照片，張良惠從未見過此照片，不是
    寫給張良惠，與張良惠無關；原告對其夫林煥南提出離婚，
    根本就與張良惠無關，林煥南在107 年退休回台灣，才向張
    良惠承租新北市○○區○○路00巷00號10樓房屋，有租約書可證
    ；原告在認識張良惠前，夫妻就失和至離婚已有數十年，並
    非張良惠所引起等語。本院綜合審酌上開原告提出之證據及
    兩造之陳述，認為原告所提此部分證據，並不足以證明被告
    確有二人共同生活近30年，而嚴重侵害原告身為配偶之權利
    。
　㈢原告復主張被告二人之相處、互動，根本無視原告之存在，
    猶如夫妻，近日兒女找出下列臉書張良惠、其兒子及林煥南
    之妹林美蘭之貼文、照片，更重擊原告，令原告倍感憤慨、
    心寒、精神受有莫大之痛楚：⒈張良惠與其前夫所生之子顏
    世豪於108年11月23日結婚登記，林煥南之妹林美蘭不僅出
    席聚餐（原證9），108年11月30日之婚宴林煥南更與張良惠
    同列「男方家長」（原證10），二人如此明目張膽公開他們
    的關係，將原告置於何地？尤令原告心痛者，係原告之子同
    樣於108年6月2日再婚，林煥南只有託人匯紅包，面對張良
    惠之子，猶勝過自己兒子，教原告及兒子情何以堪。⒉張良
    惠不僅與林煥南出雙入對出國，更均出席林煥南親友之聚餐
    、慶生與家族旅遊（原證11），觀諸二人之合照及張良惠，
    其子及林煥南之妹林美蘭於個人臉書之貼文、照片內容，伊
    二人牽手、環抱等狀甚親密，還多次共同出國，猶如夫妻，
    如此情狀，伊二人竟還敢謊稱、狡辯無何逾越一般男女交往
    情狀，無侵害原告配偶權且情節重大之情？實欺人太甚等語
    。惟查，本件原告與林煥南夫妻感情不佳已數十年，被告2
    人上開行為則發生在108年間，縱然有所不當，然既非通姦
    或至同居狀況，即尚難遽指已侵害原告配偶權且情節重大。
　㈣原告另聲請其子即證人林超證稱：「（原告訴訟代理人問：
    你是否知道被告張良惠這個人？）知道」、「是我爸爸小時
    候跟我講說這是他認識的真愛」、「（這是你爸爸林煥南何
    時跟你說的？）大約是我高中左右，約民國八十幾年的時候
    」、「（當時你爸爸林煥南與你媽媽陳玉霞的關係如何？）
    當時我爸開始愈來愈少回家」、「（你爸爸跟你說張良惠是
    他的真愛後還有回家跟你媽媽維持婚姻關係嗎？）原則上幾
    乎沒有，愈來愈少，剛開始的時候偶爾回來一下，後來就幾
    乎沒有回家」、「（你自己有跟張良惠有過接觸嗎？）沒有
    實際接觸，都是透過爸爸口述或文字敘述」、「（你在法國
    生活的時候，是張良惠匯生活費給你，你有問過你父親這是
    什麼原因嗎？）我爸說他很忙，張良惠是他可以信任的人，
    所以都是張阿姨匯給我的」、「（所以自從你爸爸跟你說張
    良惠是他的真愛後，你是否很少聽到你爸爸的訊息？）是的
    。爸爸幾乎後來都沒有回家過」、「（你知道你爸爸住在那
    裡嗎？）就我所知是跟張阿姨住在一起」、「（被告訴訟代
    理人問：你有無見過張良惠？）沒有。我只有見過張良惠的
    照片」、「（有無接過張良惠電話？）我印象中沒有」等語
    （本院卷第366至369頁）。惟林超既未曾與張良惠見面、對
    話，且相關訊息皆由林煥南單方告知，其證言內容即難率予
    採信，況依上開證言亦不足以認定被告確有二人共同生活近
    30年而嚴重侵害原告配偶權利之情事，是仍不得為有利原告
    之認定依據。
　㈣綜上所述，本件原告就其主張被告二人共同生活近30年而嚴
    重侵害原告配偶權利之有利於己事實，並未舉證以實其說，
    尚難信為真實。
五、從而，本件原告依民法第184條第1項前段、第185條第1項、
    第195條之規定，請求被告應連帶給付原告500萬元，及自起
    訴狀繕本送達翌日起至清償日止，按年息百分之5計算利息
    ，為無理由，應予駁回。又原告之訴既經駁回，其假執行之
    聲請已失依附，應併駁回。
六、本件事證已臻明確，兩造其餘主張及攻擊防禦方法，核與判
    決結果不生影響，爰不一一論述，附此敘明。
七、訴訟費用負擔之依據：民事訴訟法第78條。
中　　華　　民　　國　 110　　年　　12　　月　　24　　日
                  民事第五庭    法　官　連士綱
以上正本係照原本作成                                   
如對本判決上訴，須於判決送達後20日內向本院提出上訴狀。如
委任律師提起上訴者，應一併繳納上訴審裁判費。
中　　華　　民　　國　 110　　年　　12　　月　　24　　日
                                書記官　游曉婷